臺灣板橋地方法院民事裁定　九十一年重訴字第二八七號
　　原　　　告　南亞塑膠工業股份有限公司
　　法定代理人　甲○○
　　訴訟代理人　乙○○
　　　　　　　　丙○○
　　被　　　告　協益電子股份有限公司
　　法定代理人　丁○○
　　訴訟代理人　顧立雄律師
　　　　　　　　黃三榮律師
　　　　　　　　王玉如律師
右當事人間請求給付貨款事件，原告為訴之變更，本院裁定如左：
    主      文
原告變更之訴駁回。
訴訟費用由原告負擔。
    理      由
一、按民事訴訟法第二百五十五條第一項規定，訴狀送達後，原告不得將原訴變更或
    追加他訴。但有下列各款情形之一者，不在此限：(1)被告同意者。(2)請求之基礎
    事實同一者。(3)擴張或減縮應受判決事項之聲明者。(4)因情事變更而以他項聲明
    代最初之聲明者。(5)該訴訟標的對於數人必須合一確定時，追加其原非當事人之
    人為當事人者。(6)訴訟進行中，於某法律關係之成立與否有爭執，而其裁判應以
    該法律關係為據，並求對於被告確定其法律關係之判決者。(7)不甚礙被告之防禦
    及訴訟之終結者。
二、本件據原告於民國九十一年五月九日之起訴狀所載，係代位訴外人君群實業股份
    有限公司（下稱君群公司）提起給付貨款之訴，聲明求為被告應給付訴外人君群
    公司新台幣（下同）二千二百三十一萬二千五百元，及自訴狀繕本送達翌日起至
    清償日止，按年息百分之五計算之利息，並由原告代位受領之判決；嗣於第一次
    、第二次言詞辯論期日，均係就此項聲明為辯論。及至第三次期日，原告未得被
    告同意，主張訴外人君群公司已於九十一年七月十五日將其對於被告之系爭貨款
    債務轉讓與原告，而將原訴為訴之變更，聲明求為判決被告應給付原告二千二百
    三十一萬二千五百元，及自聲明狀繕本送達之翌日起至清償日止，按年息百分之
    五計算之利息。
三、查：
    （一）本件原訴之辯論，業經被告針對原告是否具備代位行使訴外人君群公司權
          利之相關要件，逐一提出答辯予以反駁，兩造爭點已臻明確，去成熟不遠
          ，原告逕為訴之變更，致使被告必須重新就原告與訴外人君群公司間之債
          權讓與行為，另為訴訟資料之整理以為防禦，顯甚礙被告之防禦及訴訟之
          終結。
    （二）又所謂「請求之基礎事實同一」，係指數個訴訟標的之請求源於同一基礎
          之原因事實而言，即依原告之聲明及事實上之陳述，原得主張數項法律關
          係，而得擇一或以重疊的訴之合併方法起訴請求，倘原告僅就其中一項請
          求起訴，則於訴狀送達後，仍得就其餘請求任意為訴之變更或追加之情形
          （學者吳明軒著中國民事訴訟法（中），八十九年九月修訂五版，第七七
          四頁見解可資參照）。本件原訴之訴訟標的，係民法第二百四十二條代位
          權規定及買賣關係，而原告變更後之訴訟標的，則為債權讓與之法律關係
          ，此二項法律關係，既無法併存，顯非屬依原告起訴之聲明及事實上之陳
          述，所得擇一或合併請求之情形，自非符所謂「請求之基礎事實同一」之
          情形。
    （三）再按所謂「因情事變更而以他項聲明代最初之聲明者」，係指原告起訴後
          ，因客觀情形變更，非以他項聲明代最初之聲明，不能達訴訟之目的而言
          。而本件原告之所以變更聲明，則係在被告駁斥其未具備行使代位權之要
          件後，始與訴外人君群公司合意成立債權讓與契約，受讓貨款債權，此種
          情形究與原告係迫於客觀情事之變更，不得已以他項聲明代最初之聲明之
          情形有別，倘許其任意為訴之變更，對被告之防禦甚為不利。
    （四）此外，原告所為訴之變更，均無符民事訴訟法第二百五十五條之其他例外
          情形，是其訴之變更，顯不合法，自不應准許。
三、依民事訴訟法第二百四十九條第一項第六款，第九十五條，第七十八條裁定如主
    文。
中　　　華　　　民　　　國　　九十一　　年　　  十一 　　月 　二十二　　日
                                  臺灣板橋地方法院民事第三庭
~B法　　　官　葉靜芳
右為正本係照原本作成。
如對本裁定抗告須於裁定送達後十日內向本院提出抗告狀。
中　　　華　　　民　　　國　　九十一　　年　　 十一　　 月　　二十六　　日
~B法院書記官　陳金鳳
